【裁判字號】    98,台上,2538
【裁判日期】    980507
【裁判案由】    違反毒品危害防制條例
【裁判全文】
最高法院刑事判決            九十八年度台上字第二五三八號
上訴人  台灣高等法院高雄分院檢察署檢察官
上訴人
即被告  甲○○
上列上訴人等因被告違反毒品危害防制條例案件，不服台灣高等
法院高雄分院中華民國九十八年二月二十七日第二審判決（九十
八年度上訴字第七一號，起訴案號：台灣高雄地方法院檢察署九
十六年度偵字第三四二０六號、九十七年度偵字第一一五八三號
），提起上訴，本院判決如下：
    主  文
原判決關於販賣第二級毒品部分撤銷，發回台灣高等法院高雄分
院。
其他上訴駁回。
    理  由
一、發回部分
本件原判決以公訴意旨略稱：被告甲○○基於販賣第二級毒品甲
基安非他命之犯意，先於九十六年間某日，在不詳處所，以每一
兩新台幣（下同）五萬五千元之價格，向真實姓名年籍不詳綽號
「凱仔」之成年男子販入第二級毒品甲基安非他命二包而持有之
。復基於販賣第二級毒品甲基安非他命之犯意，先後於民國九十
六年十一月五日某時及同年月下旬某日，由趙人宗撥打行動電話
與甲○○購買第二級毒品甲基安非他命，甲○○再以夾鏈袋裝盛
些許公克之第二級毒品甲基安非他命後，委請綽號「阿龍」真實
姓名年籍不詳之人，前往高雄縣鳳山市○○路某公園一帶，以每
包夾鏈袋一千元售價賣予趙人宗施用。因認被告此部分涉犯毒品
危害防制條例第四條第二項之販賣第二級毒品罪嫌。惟經審理結
果，認為此部分不能證明被告犯罪，乃撤銷第一審論處被告連續
販賣第二級毒品罪刑之判決，改判諭知被告無罪。固非無見。
惟查：審理事實之法院對於被告有利及不利之證據，應一律注意
，詳為調查，綜合全案證據資料，本於職權定其取捨，依自由心
證而為判斷，且此項自由判斷職權之運用，應受客觀存在之經驗
法則與論理法則之支配，非可自由任意為之，倘將各項證據予以
割裂，分別單獨觀察判斷，即不合於論理法則。又告訴人、證人
之陳述有部分前後不符，或相互間有所歧異時，究竟何者為可採
，法院仍得本其自由心證予以斟酌，如其基本事實之陳述，與真
實性無礙時，仍非不得予以採信。稽之卷證資料，其中證人趙人
宗於警詢及偵查中均已證稱「曾於九十六年十一月五日、同月月
底那幾天分別向甲○○購買各一千元之甲基安非他命，均係先以
自己所使用門號0000000000號行動電話，與甲○○所使用門號前
4碼為0988、0913或0915（餘6碼已不記憶）之行動電話聯絡後，
由甲○○之小弟『阿龍』至約定地點交付毒品，前後共計向甲○
○購買甲基安非他命二次。」等語（見警(二)卷第二八頁、第三二
至三三頁、偵(一)卷第一二二頁）；於第一審審理中復證稱「確係
分別於九十六年十一月五日、九十六年十一月底，均先以上開電
話向甲○○購買各一千元之甲基安非他命，我確定兩次電話都是
甲○○接聽，我曾與他見面吃飯、聊天，認得他的聲音，我們都
以『糖果』或『硬的』作為毒品之代號。兩次都約定由甲○○的
小弟『阿龍』拿甲基安非他命毒品到高雄縣鳳山市○○路附近的
公園內交給我，兩次我都有拿錢給『阿龍』，總共二千元。『阿
龍』是30幾歲的男性。警詢時我記得有講交易地點在公園，警察
問我是否靠近鳳南路、大明路附近的公園，我說我對鳳山市○道
路不熟，只知道公園走出來就是大明路，我在審判中作證時，剛
開始會害怕對我生命安全有威脅，是我自己的感覺」（見第一審
卷第七一至七七頁）在卷；證人趙人宗於第一審審理亦稱在第一
次警局做筆錄之前，與被告是很好的朋友，曾住在一起一個多月
，被告當庭亦不否認前述證詞（見第一審卷第七七至七八頁），
則趙文宗所稱對被告聲音有所認識，應非無稽。基此，證人趙人
宗上開警詢、偵查及第一審審理中證述之內容，似無相異之處。
另被告與證人張家禎同時同地為警查獲時，經員警當場比對被告
與張家禎所持之行動電話，發現張家禎於九十六年十月二十七日
曾以其所持用之門號000000000l號行動電話，傳送簡訊至被告所
持用之門號0000000000號行動電話，簡訊內容為「哥我是家禎哥
你起床了嗎哥我朋友要一包煙二瓶可樂哥因為朋友趕時間麻煩哥
弄好打給我謝謝」等情，有該簡訊內容翻拍之照片可稽；而張家
禎於警詢及第一審審理時均證稱「可樂二瓶代表安非他命」，且
自承被告之前曾請伊安非他命等語（見警(一)卷第一二頁、警(二)卷
第一七頁、第一審卷第八０頁），雖張家禎與趙人宗對於安非他
命術語之使用不一致，但自簡訊及張家禎之第一審證詞觀察，似
不影響被告曾提供（有償或無償）安非他命予人施用之事實。復
參酌本件警方係因扣案之手機內留存有被告與00000000ll行動電
話（申請人為趙士松，實際使用人趙人宗）之通聯資料，循線通
知趙人宗協助調查（見警(二)卷第二八頁），因而查獲本件被告涉
犯販賣甲基安非他命予趙人宗之事實。趙人宗於第一審供稱該聯
絡之電話，前三碼應係０九八八，可能係0000000000號（見第一
審卷第七七頁）。凡此證據間具其互補性，原判決未綜合全部卷
證資料，審酌判斷，而將具互補性之各項不利於被告之證據，割
裂審查，逐一剖述其能否單獨為全部犯罪事實之證明，否決其與
待證事實之關連性，或拘泥於供述證據枝節上之不符，未能斟酌
是否無礙於真實性而全盤予以否定，遽而為被告有利之認定，依
前開說明，其判斷證據證明力職權之行使，即難謂於採證法則無
違。又證人趙人宗已經於第一審說明可能通聯之行動電話，此非
不能或不易調取該號碼或本件扣案其餘二支行動電話之通聯紀錄
，以查明彼等間是否於該時段有通聯之紀錄。原審未進一步查證
，逕以證人趙人宗無法辨認出被告所使用之行動電話號碼，而為
有利被告之判斷，亦有證據調查未盡之違法。而本件所查扣之甲
基安非他命一包（毛重27.07公克，驗餘淨重23.64公克），如原
判決附表二編號２所示，經內政部警政署刑事警察局鑑驗屬甲基
安非他命，有該鑑驗書可稽（見偵字卷第一一九、一二０頁九十
六年十二月十二日刑鑑字第0960184571號鑑驗書），且被告於第
一審自承該毒品係伊購入持有（見第一審卷第一五八頁），其持
有部分亦屬起訴範圍，原審對於前揭不利之證據恝置未論，逕為
無罪之判決，其法則之適用亦難謂確當。檢察官上訴意旨指摘原
判決關於此部分違背法令，非無理由，應認此部分有撤銷發回更
審之原因。
二、駁回部分
按刑事訴訟法第三百七十七條規定，上訴於第三審法院，非以判
決違背法令為理由，不得為之。是提起第三審上訴，應以原判決
違背法令為理由，係屬法定要件。如果上訴理由書狀並非依據卷
內訴訟資料，具體指摘原判決不適用何種法則或如何適用不當，
或所指摘原判決違法情事，顯與法律規定得為第三審上訴理由之
違法情形不相適合時，均應認其上訴為違背法律上之程式，予以
駁回。本件原判決綜核全部卷證資料認定被告甲○○確有如原判
決事實欄所載之犯行，對於被告否認上開販賣第一級毒品犯行，
辯稱：扣案海洛因毒品其中有二包係陳志宏所有；另並非意圖營
利而販入海洛因，其添加糖粉並以其所有之扣案電子磅秤、空夾
鏈袋予以分裝，亦係供己施用云云，係飾卸之詞，無足採取，已
依憑調查所得證據，於理由內詳加指駁。是以被告意圖販賣而販
入海洛因之犯行洵堪認定。因而撤銷第一審關於此部分之判決，
改判仍論處被告販賣第一級毒品（累犯）罪刑（處有期徒刑十六
年）。已敘述其所憑之證據及其認定之理由。所為論敘，俱有卷
存之證據資料可資覆按，從形式上觀察，並無判決違背法令之情
形存在。被告上訴意旨略以：(一)、原判決附表一編號六、七之海
洛因，係證人陳志宏所有，陳志宏亦於偵查中改稱為其所有，原
審逕以陳志宏於偵查中所稱係被告利用夜間停止訊問時要求分擔
毒品之數量，不採陳志宏上開供述；然被告與陳志宏並未於夜間
停止訊問後之第二次警詢時即依串證改稱該二筆海洛因係陳志宏
所有；原判決就上開矛盾未為任何說明，有判決理由不備及證據
上理由矛盾之違法。(二)、本件查扣之海洛因數量311.25公克除以
被告每日施用之7.5公克，約可用41.5 日，原判決認超過合理施
用數量，有判決理由矛盾之違法。(三)、一般人保存藥品或食物，
為防受潮或損壞，往往任意分裝大小包，於使用時不需開啟其他
包裝，增加保存時間，原判決認被告如係單純施用，毋庸以電子
秤及夾鏈袋重分裝，作為被告營利意圖之論證，不僅違背經驗法
則，對此有利之事實未加說明，亦有判決理由不備之違法。(四)、
毒品之純度、價格與毒品之施用效果相關，販毒者固會購買純度
較高之毒品加以稀釋販賣，惟購買純度較高之毒品，不必然有販
賣意圖，被告既有高純度之毒品來源，當然不會購買品質純度低
由他人摻雜不明物質稀釋，並經轉手賺取差價之毒品吸食。原判
決以扣案毒品純度高，作為非供吸食之論述，顯然違背經驗法則
云云。按證據之取捨與證據之證明力如何，均屬事實審法院得自
由裁量、判斷之職權；苟其此項裁量、判斷，並不悖乎通常一般
之人日常生活經驗之定則或論理法則，又於判決內論其何以作
此判斷之心證理由者，即不得任意指摘其為違法，而據為提起第
三審上訴之合法理由。本件原判決依憑陳志宏與被告相符之警詢
供述，及扣案海洛因之數量、純度之鑑驗報告，被告添加糖粉加
以稀釋、分裝及分裝袋、電子秤等證據資料，認定被告有前揭犯
行；另就查扣海洛因之數量等何以非單供被告一己施用，以及認
定被告確有營利意圖（見原判決理由二、(一)、1、2(2)、3、4），
說明本於調查所得心證，分別定其取捨而為事實判斷之理由。所
為論斷，核無違背客觀存在之經驗法則與論理法則，自無上訴意
旨(二)(三)(四)所指違法情形。本件被告於民國九十六年十一月二十八
日晚間九時四十五分為警查獲，其與陳志宏分別於翌日凌晨零時
經警詢問，均拒絕夜間訊問；高雄市政府警察局刑警大隊復於翌
日中午十二時至十二時五十分詢問陳志宏，中午十二時五十分至
十四時二十分詢問被告（分見警(二)卷第一、三、四一、四三頁）
；陳志宏於偵查中供述其所以曾在偵查中為海洛因持有者不同之
供述，係應被告於為警查獲在拘留所時之請求，此僅說明陳志宏
變更供述之原因，並未指明彼等在拘留所時已經串供完成。原審
因此斟酌採取陳志宏於警詢及偵查中一致部分之供述，作為不利
被告判斷之依據，核與證據法則並無違背。雖被告於原審上訴時
指摘及此，然究非法律上阻卻犯罪成立或應為刑之減免等原因事
實之主張，原判決未加說明判斷，亦非判決理由不備。此外，被
告上訴意旨就原審取捨證據論斷事實之職權行使，或原審已調查
說明之事項，徒憑己見，任意指摘為違法，且仍為單純事實之爭
執，均非適法之第三審上訴理由。其此部分之上訴違背法律上之
程式，應予駁回。
據上論結，應依刑事訴訟法第三百九十五條前段、第三百九十七
條、第四百零一條，判決如主文。
中    華    民    國  九十八  年    五    月    七    日
                      最高法院刑事第十一庭
                          審判長法官  石  木  欽
                                法官  洪  佳  濱
                                法官  韓  金  秀
                                法官  呂  丹  玉
                                法官  段  景  榕
      本件正本證明與原本無異
                                      書  記  官
中    華    民    國  九十八  年    五    月   十二   日
                                                      Ｑ


司法院資訊處製作；財團法人民間司法改革基金會備份。
